臺灣新北地方法院行政訴訟判決
111年度交字第545號
原      告    SCHREURS REINT JAN(施睿洋)

被      告    新北市政府交通事件裁決處
                      設新北市○○區○○路0段000號2樓
上一代表人    李忠台（處長）住同上
訴訟代理人    黃曉妍律師
上列當事人間因交通裁決事件，原告不服被告中華民國111年7月
8日新北裁催字第48-ZAC121385號裁決，提起行政訴訟，本院判
決如下：
    主  文
一、原告之訴駁回。
二、訴訟費用新臺幣300元由原告負擔。
    事實及理由
壹、程序方面：查原告不服被告所為道路交通管理處罰條例第8
    條的裁決而提起撤銷訴訟，依行政訴訟法第237條之1，應適
    用交通裁決事件訴訟程序。而本件依卷內兩造所提書狀事證
    及舉發裁決明確，且就被告已提出之採證光碟（被告並以證
    物送達原告表示意見），由法院就該光碟（準文書證據）擷
    取光碟之錄影畫面為照片（文書證據），乃為該採證光碟內
    容原物之客觀展現，並無法院為主觀體會後為勘驗內容之描
    述記載，並非為勘驗之調查新證據，且該光碟（內容）被告
    既已送達原告表示意見，已為程序保障，另為避免當事人開
    庭之勞費及訴訟經濟，依該卷證資料已經明確，依同法第23
    7條之7規定之裁量，於是不經言詞辯論，直接裁判。
貳、實體方面：
一、爭訟概要：緣原告SCHREURS REINT JAN(施睿洋)駕駛所有車
    牌號碼000-0000號自用小客車（下稱系爭汽車），於民國（
    下同）111年4月30日10時33分許，行經國道1號南向60.8公
    里(高架)處時，因有「行駛高速公路違規使用路肩」之違規
    行為，遭民眾於111年5月1日檢具違規採證影片向內政部警
    政署國道公路警察局第一公路警察大隊（下稱舉發機關）提
    出檢舉，經舉發機關執勤員警審查違規採證影片後認定違規
    屬實，遂於111年6月20日填製國道警交字第ZAC121385號舉
    發違反道路交通管理事件通知單（下稱舉發通知單）予以舉
    發，記載應到案日期為111年8月4日前，並於111年6月20入
    案移送被告處理。原告收受舉發通知單後，於111年6月23日
    向被告提出申訴不服舉發，案經被告函請舉發機關查明原告
    陳述情節及違規當時情形後，仍認違規事實明確，被告為此
    乃依道路交通管理處罰條例第33條第1項第9款、第63條第1
    項（即第63條第1項第1款）等規定，以111年7月8日新北裁
    催字第48-ZAC121385號違反道路交通管理事件裁決書（下稱
    原處分）裁處原告罰鍰新臺幣（下同）4,000元，並記違規
    點數1點。原告不服，於是此提起本件行政撤銷交通裁決訴
    訟。
二、原告起訴主張及聲明：
(一)原告主張要旨：原告於4月30日行駛在國道1號外線道，當時
    內車道未注意原告的車在外線道，馬上切換到外線車到來，
    原告為了閃避不得不開車至路肩，而沒有造成交通事故，所
    以前行一小段，再次切入外線道，但檢舉人也就是讓原告開
    車到路肩的駕駛，提出原告開路肩，是不實指控，所以提出
    訴訟，請原處分撤銷。
(二)聲明：撤銷原處分。
三、被告答辯及聲明：
(一)答辯要旨：
  1.高速公路路肩主要目的係提供緊急避難、救援車輛通行及主
    線車流安全側向淨距等，除道路主管機關公告開放外，一般
    正常情況僅供緊急使用，不得行駛於上。經查，本件檢舉影
    像(採證光碟之「新增影片.mp4」)，於畫面時間10:33:24處
    ，可見原告駕駛系爭汽車行駛於最外側車道，該車道與檢舉
    人車輛所在車道間劃有路面邊線，參考道路交通標誌標線號
    誌設置規則第183條規定，該標線係用以指示路肩或路面外
    側邊緣之界線，故可知於該標線最外側區域已屬路肩範圍，
    又參考交通部高速公路局北區養護工程分局回覆函內容，國
    道1號高架南向60.8公里處之路肩為全時段禁止通行，然於1
    0:33:24至10:33:31，原告駕駛系爭汽車行駛於路肩，利用
    路肩向前直行超越檢舉人車輛後，再自路肩向左變換車道切
    進最外側車道，是原告於該時、地確有利用路肩超越前車之
    違規屬實，上情與原告起訴狀中所述:「…當時行駛於外線道
    ，內車道車輛未注意到我的車馬上切入外線道，為閃避不得
    不開車至路肩，未造成交通事故，所以前行一小段再切入外
    線道。」等語亦相符，核其行為確有「行駛高速公路違規使
    用路肩」之違規屬實，自為道路交通管理處罰條例第33條第
    1項第9款規制範圍，被告據以作成第48-ZAC121385號裁罰處
    分，並無違誤。
　2.末按行政罰法第7條第1項規定：「違反行政法上義務之行為
    非出於故意或過失者，不予處罰。」，因此，不論違規行為
    人係故意或過失而違反道路交通管理處罰條例第33條第1項
    第9款行政法上義務之行為，均應予處罰。本案原告駕駛車
    輛，應遵守除另經主觀機關公告開放外，原則不得行駛路肩
    之規定，查原告行經上開路段，已如前述，於明知系爭路段
    路肩並未開放仍行駛於上並利用其超越前車，核屬主觀上之
    故意無誤，已然甚明。原告雖以當時係為閃避檢舉人車輛，
    不得已才行駛於路肩為主張，惟經查本件檢舉影像內容，於
    畫面時間10:33:18至10:33:22，檢舉人車輛確有向右變換車
    道之情事，然就原告所指檢舉人於變換車道未注意原已行駛
    於外側車道之原告，致原告為閃避不得已需駛進路肩一事，
    無法經上揭檢舉影像內容證明，按行政訴訟法第136條準用
    民事訴訟法第277條前段規定，當事人主張有利於己之事實
    者，應負舉證責任，對於系爭汽車於前揭時地有違規行駛路
    肩之事實，被告業以檢舉人所提供之採證影像及原舉發機關
    之函復等舉證甚明，且該檢舉影像畫面連續、光澤自然且並
    無剪接痕跡，應已足夠證明違規事實之存在，而至是否有原
    告主張不得已需駛入路肩閃避之事實真偽不明時，因該等情
    事屬於所謂變態事實，且係由原告提出對己有利之主張，故
    應改由原告檢附相關資料證明，而非由被告負舉證責任，故
    原告主張尚不足作為解免其行政法上義務之事由，不影響本
    件違規事實成立之認定，原處分應予以維持。
  3.再者，原告既為合法考領汽車駕駛執照之人，有汽車車籍查
    詢資料及駕駛人基本資料為憑，其對上述規定應知之甚詳，
    並應確實遵守。是原告前揭所述，無非單方所執之詞，委無
    足取。綜上所述，被告依法裁處，應無違誤，原告之訴為無
    理由。
(二)聲明：原告之訴駁回。
四、爭點：被告認原告駕駛系爭汽車，於111年4月30日10時33分
    許，行經國道1號南向60.8公里(高架)處時，有「行駛高速
    公路違規使用路肩」之違規行為，以原處分裁罰原告，是否
    合法有據？原告主張因內側車道車輛未注意到其車輛而切入
    外側車道，其為閃避而不得不行駛至路肩等情，得否採為撤
    銷原處分之理由？
五、本院之判斷：
(一)前提事實：原告駕駛所有系爭汽車，於111年4月30日10時33
    分許，行經國道1號南向60.8公里(高架)處時，因有「行駛
    高速公路違規使用路肩」之違規行為，遭民眾於111年5月1
    日（符合道路交通管理處罰條例第7之1條所規定7日內之檢
    舉期限）檢具違規採證影片向舉發機關提出檢舉，經舉發機
    關執勤員警審查違規採證影片後認定違規屬實，遂於111年6
    月20日製單舉發，記載應到案日期為111年8月4日前，並於1
    11年6月20入案移送被告處理。原告雖於到案期限前之111年
    6月23日向被告提出申訴不服舉發，惟案經被告函請舉發機
    關查明原告陳述情節及違規當時情形後，仍認違規事實明確
    ，被告為此乃依道路交通管理處罰條例第33條第1項第9款、
    第63條第1項（即第63條第1項第1款）等規定，以原處分裁
    處原告罰鍰4,000元，並記違規點數1點等情，此有檢舉明細
    資料、本案舉發通知單暨合法送達證明、原告之申訴資料、
    違規查詢報表、內政部警政署國道公路警察局第一公路警察
    大隊111年7月4日國道警一交字第1110405235號函、原處分
    書、道路交通現場圖、交通部高速公路局北區養護工程分局
    111年8月23日北管字第1110046272號函、系爭汽車車籍查詢
    、駕駛人基本資料、採證光碟等附卷可稽（分見本院卷第79
    頁、第81頁暨第83頁、第85頁、第86頁、第87頁至第88頁、
    第89頁、第95頁、第97頁、第99頁、第101頁、第103頁)，
    核可採認為真實。
(二)被告認原告駕駛系爭汽車，於111年4月30日10時33分許，行
    經國道1號南向60.8公里(高架)處時，有「行駛高速公路違
    規使用路肩」之違規行為，以原處分裁罰原告，核屬合法有
    據。原告主張因內側車道車輛未注意到其車輛而切入外側車
    道，其為閃避而不得不行駛至路肩等情，核屬無理，不得採
    為撤銷原處分之理由。
  1.應適用之法令：
  ⑴按高速公路及快速公路交通管制規則第9條第1項第2款規定：
    「汽車行駛高速公路及快速公路，不得有下列行為： 二、
    在路肩上行駛，或利用路肩超越前車。」；次按道路交通管
    理處罰條例第33條第1項第9款：「汽車行駛於高速公路、快
    速公路或設站管制之道路，不遵使用限制、禁止、行車管制
    及管理事項之管制規則而有下列行為者，處汽車駕駛人新臺
    幣3,000元以上6,000元以下罰鍰：...九、未依規定使用路
    肩。」。
  ⑵另按違反道路交通管理事件統一裁罰基準及處理細則第 1條
    規定：「本細則依道路交通管理處罰條例第92條第 4項規定
    訂定之」、第2條第 1項、第2項規定：「處理違反道路交通
    管理事件之程序及統一裁罰基準依本細則之規定辦理。前項
    統一裁罰基準，如附件違反道路交通管理事件統一裁罰基準
    表。」，核上開統一裁罰基準及處理細則之規定，就其立法
    目的及功能，乃為防止處罰機關枉縱或偏頗，依道路交通管
    理處罰條例第92條第 4項所授權交通部會同內政部訂定「違
    反道路交通管理事件統一裁罰基準及處理細則」及其附件「
    違反道路交通管理事件統一裁罰基準表」，用以維持裁罰之
    統一性與全國因違反道路交通管理事件受處罰民眾之公平，
    不因裁決人員不同，而生偏頗，寓有避免各監理機關於相同
    事件恣意為不同裁罰之功能，並非法所不許，於憲法上保障
    人民財產權之意旨並無牴觸（此並有改制前司法院大法官會
    議釋字第511號解釋意旨理由足資參照），並無違反法律保
    留原則。再依本件違規行為時點之違反道路交通管理事件統
    一裁罰基準表記載，小型車行駛高、快速公路違規行駛路肩
    ，於期限內繳納或到案聽候裁決者，應處罰鍰4,000元，並
    記違規點數1點。核此規定，既係基於母法之授權而為訂定
    ，且就違反道路交通管理事件統一裁罰基準及處理細則附件
    所示統一裁罰基準表中有關道路交通管理處罰條例第33條第
    1項第9款之裁罰基準內容（基準表就不同違規車種，其可能
    衍生危害交通安全之輕重不同，而區分有小型車、大型車，
    並就其是否逾越於期限內繳納或到案聽候裁決之期限不同，
    分別裁以不同之罰鍰標準，其衍生交通秩序危害，既不相同
    ，分別處以不同之罰鍰，符合相同事件相同處理，不同事件
    不同處理之平等原則），並未牴觸母法，是被告自得依此基
    準而為裁罰。
  2.經查，本件系爭汽車於111年4月30日10時33分，在國道1號
    高架南向60.8公里處，行駛路肩違規（利用外側路肩行駛）
    案，係民眾現場目睹該車違規，以科學儀器取得證據資料向
    舉發機關提出檢舉，此業據內政部警政署國道公路警察局第
    一公路警察大隊111年7月4日國道警一交字第1110405235號
    函述綦詳（見本院卷第87頁），復觀諸本院依職權擷取該檢
    舉錄影光碟畫面照片（見本院卷第105頁至第137頁所附之採
    證照片），並對照同卷第95頁所附之道路交通現場圖以觀，
    可知於照片顯示時間2022/04/30 10:33:15至10:33:16時，
    見檢舉人車輛行駛在國道高速公路往湖口方向之高架道路上
    行駛，嗣於照片顯示時間2022/04/30 10:33:17至10:33:22
    時，見檢舉人車輛從內側道路開始往右側之往楊梅方向之高
    架道路變換車道行駛，復於照片顯示時間2022/04/30 10:33
    :23至10:33:24時，見檢舉人車輛已進入高架道路之外側道
    路（即往楊梅方向之高架道路）行駛時，遂又見原告所駕駛
    之系爭汽車從檢舉人車輛之右側路肩行駛而出，並持續往前
    行駛超越該檢舉人車輛，隨後，於照片顯示時間2022/04/30
     10:33:25至10:33:31時，見該系爭汽車旋即由路肩向左行
    駛跨越白色路面邊線，而變換車道至上開檢舉人車輛所行駛
    之高架道路之外側道路（即往楊梅方向之高架道路）上等情
    ，核與前揭內政部警政署國道公路警察局第一公路警察大隊
    111年7月4日國道警一交字第1110405235號函文所述大致相
    符，此外，參諸交通部高速公路局北區養護工程分局111年8
    月23日北管字第1110046272號函文說明三所載：「次查國道
    1號高架南向60.8公里處之路肩為全時段禁止通行，請卓參
    。」（見本院卷第97頁），亦可知舉發當時原告駕駛系爭汽
    車所行駛之國道高速公路路肩乃屬禁止通行之路肩。準此足
    認，原告駕駛系爭汽車，於111年4月30日10時33分許，行經
    國道1號南向60.8公里(高架)處時，確有「行駛高速公路違
    規使用路肩」之違規行為無誤，被告據此以原處分裁罰原告
    ，即核屬合法有據。
　3.至於原告雖主張因內側車道車輛未注意到其車輛而切入外側
    車道，其為閃避而不得不行駛至路肩等情，然其並未提出證
    據以實其說，如此，即已難認原告上開主張為真。況且，
　　按行政罰法第13條規定：「因避免自己或他人生命、身體、
    自由、名譽或財產之緊急危難而出於不得已之行為，不予處
    罰。但避難行為過當者，得減輕或免除其處罰。」。而所謂
    緊急避難係指因避免自己或他人生命、身體、自由、名譽或
    財產之緊急危難而出於不得已的行為。所稱緊急危難情狀，
    必須有緊急危難的存在，始足當之，即如果行為人沒有立即
    採取避難措施，有可能喪失救助法益的機會，而無法阻止損
    害的發生或可能造成擴大損害的狀況。則衡諸原告前揭所述
    其當時為閃避內側車道之車輛切入而不得不行駛至路肩等情
    ，惟端詳本院卷第109頁至第119頁所附之採證照片所示，可
    知原告前揭所指示之內側車道之車輛即本件之檢舉人車輛，
    其從照片顯示時間2022/04/30 10:33:17時即開始，由內側
    道路往右側行駛至外側車道，至照片顯示時間2022/04/30 1
    0:33:22時，始完全駛入外側車道，則該檢舉人車輛變換車
    道之時間前後共花費約5秒鐘之時間，顯見該檢舉人車輛並
    非突然立即變換車道，如此，當檢舉人車輛於變換車道時，
    原告仍可採取緩慢減速之方式，以閃避該檢舉人車輛，而非
    必須駛入路肩始，可避免與檢舉人車輛發生碰撞。是以，原
    告上主張自難採為撤銷原處分之理由。
(三)本件判決基礎已臻明確，兩造其餘攻擊防禦方法及訴訟資料
    ，經本院審核後，或與本案爭點無涉，或對於本件判決結果
    不生影響，爰無庸一一再加論述，爰併敘明。
(四)本件第一審裁判費新臺幣300元，應由敗訴之原告負擔，所
    以確定如主文第2項所示。
六、結論：原處分並無違誤，原告訴請撤銷，為無理由，應予駁
    回。
中　　華　　民　　國　　111 　年　　11　　月　　22　　日
                  行政訴訟庭  法  官  楊志勇
上為正本係照原本作成。
如不服本判決，應於判決送達後20日內，向本院提出上訴狀，上
訴狀並應記載上訴理由，表明關於原判決所違背之法令及其具體
內容或依訴訟資料可認為原判決有違背法令之具體事實，並繳納
上訴費新臺幣750元。其未表明上訴理由者，應於提出上訴後20
日內向本院補提理由書（上訴狀及上訴理由書均須按他造人數附
繕本），如逾期未提出上訴理由書者，本院毋庸再命補正，由本
院逕以裁定駁回上訴。
                              書記官  李懿淳
中　　華　　民　　國　　111 　年　　11　　月　　22　　日